【裁判字號】    90,易,1728
【裁判日期】    900626
【裁判案由】    贓物
【裁判全文】
臺灣板橋地方法院刑事判決                          九十年度易字第一七二八號
    公  訴  人  臺灣板橋地方法院檢察署檢察官
    被      告  丁○○
    選任辯護人  沈明癸
右列被告因贓物案件，經檢察官提起公訴 (八十九年度偵字第二二三一三號)，本院
判決如左：
    主  文
丁○○無罪。
    理  由
一、公訴意旨略以：丁○○明知某不詳姓名年籍之人，於民國八十九年十月七日十三
    時五十分前某時，至其在臺北縣八里鄉獅子頭十二之一號斜對面經營之廢棄物回
    收場出售之電焊線七條係屬贓物，竟仍購買之。嗣於八十九年十月七日十三時五
    十分許，為電焊線所有人乙○○在前揭廢棄物回收場發現遭竊之電焊線七條，而
    報警查獲。因認被告丁○○涉有刑法第三百四十九條第二項之故買贓物罪嫌。
二、按犯罪事實應依證據認定之，無證據不得推定其犯罪事實。又不能證明被告犯罪
    者，應諭知無罪之判決，刑事訴訟法第一百五十四條、第三百零一條第一項前段
    分別定有明文。而認定不利於被告之事實，須依積極證據，苟積極證據不足為不
    利於被告事實之認定時，即應為有利於被告之認定，更不必有何有利之證據。又
    告訴人之指訴係以使被告受刑事訴追為目的，是其陳述是否與事實相符，仍應調
    查其他證據以資審認，最高法院著有判例可循（最高法院三十年上字第八一六號
    、五十二年台上字第一三００號判例參照）。
三、本件公訴人認被告涉有刑法第三百四十九條第二項之故買贓物罪嫌，無非以：（
    一）前揭電焊線現值約新台幣五千元，仍為有價值之物，衡情應不致有人自行於
    竊取電焊線後，再無故送至被告經營之回收場。（二）被告稱：伊八十九年十月
    七日上午接到甲○○的電話，到南港、汐止收貨，不知電焊線為何會在回收場裏
    。惟被告之行動電話於當天並無與甲○○之通聯紀錄，亦有台灣大哥大股份有限
    公司函及所附通聯紀錄可稽。（三）被告經送調查局測謊，認被告就「未購得扣
    案之電焊線」，經測試呈情緒波動之反應，研判有說謊，有該局鑑定通知書在卷
    可憑。本院查：
(一)本件查獲之電焊線係由被告所經營之回收場內取出等情，固據被害人乙○○警訊
    中指認綦詳，並有臺北縣警察局蘆洲分局龍源派出所贓物認領保管單一紙、現場
    照片二張等為證無訛，惟被告堅決否認有收購前開電焊線，並辯稱：平日均是由
    伊負責在外向小盤商收購物品，由伊妻子林珀花在回收場中負責各項事宜，而於
    八十九年十月六日當天，伊均在南港、汐止等地收購廢棄鋼條等物品，並將所收
    購之物載運至大盤商予以出售，伊並無收購前開贓物，亦不知係贓物等語。本院
    就前揭事實質諸證人即被告之妻林珀花亦證稱：「八十九年十月六日下午有一個
    年約三、四十歲的男子騎機車來賣給我，我以每公斤新臺幣（下同）十三元的價
    格購買，電焊線共重約一百公斤，它是舊品，不知道是來路不明的贓物。」（見
    本院九十年六月十二日審判筆錄）。而證人楊勝明即看顧該回收場之臨時工偵查
    中證稱：八十九年十月七日早上七、八點，被告說有事要出去，叫我顧一下，我
    下午六點才離去，當天並無人去賣電焊線等語（見臺灣板橋地方法院檢察署八十
    九年度偵字第二二三一三號偵查卷，八十九年十二月十九日訊問筆錄）。綜上證
    人所言，證人楊勝明業已證稱八十九年十月七日由其看顧回收場，當天並無人到
    回收場出售電焊線，而證人林珀花證稱上開電焊線乃八十九年十月六日下午某年
    約三、四十歲之男子販售予伊，準此以觀，收購該電焊線時間應為八十九年十月
    六日堪可認定。其次，證人甲○○即收購廢五金之小盤商到庭證稱：八十九年十
    月六日下午三、四點，被告有至伊位於臺北縣汐止鎮○○路○段一三八號之一的
    回收場收購廢五金等語。證人丙○○即收購廢五金大盤商亦證稱：八十九年十月
    六日被告有至伊位於臺北市○○區○○路三二九號之豐錡金屬企業有限公司，出
    售廢鋁一千八百六十公斤，總價六萬五千一百元。另於八十九年十月七日亦至其
    公司出售廢鋁一千公斤，每公斤三十五元，總價三萬五千元，並提出秤量單二紙
    在卷可憑。足見被告於八十九年十月六、七日均外出收購及出售廢五金，並不在
    回收場，且上開電焊線乃證人林珀花所收購之情，亦據證人林珀花結證在卷，從
    而，被告辯稱上開電焊線非其收購等語，自堪採信。
(二)次查，刑法第三百四十九條第二項之故買贓物，係指行為人明知他人因財產犯罪
    所得之財物，仍故意以有償行為，取得該物之所有，因此必該行為人就該財物係
    屬贓物有所認識，始能成立本罪。本件系爭之電焊線乃係舊品，現值約五千元，
    此據被害人乙○○警訊中供明，並有照片二張附卷可稽。被告本係以廢棄物回收
    為業，因此收購他人廢棄不用之舊品，乃屬正常，且就本件電焊線之現狀以觀，
    並無可讓人懷疑其係贓物之情形（例如他人將新品之電視機、電冰箱以遠低於市
    價之行情當作舊品出售廢棄物回收場，此乃違反吾人日常經驗法則，此等財物即
    可有懷疑其係贓物之情形），從事廢棄物回收均有十餘年經驗之證人甲○○、丙
    ○○本院亦均結證稱：就本件電焊線而言，根本無法判斷是否屬來路不明的贓物
    。同是廢棄物回收業者，渠等尚且無法分辨本件電焊線係屬贓物與否，吾人如何
    強求被告或其受僱人高於一般業者之注意能力。再者，本件之電焊線係放置於廢
    棄物回收場出入口前方處，該回收場無大門設備，在道路旁即可看到該電焊線等
    情（見前偵查卷蘆洲分局八十九年十月七日訊問筆錄），此亦據被害人乙○○警
    訊中供明，並有現場照片二張在卷可憑，茍被告知悉其回收場所購入之電焊線係
    屬贓物，豈有未將之隱蔽藏匿，而任意放置回收場出入口前方之理。是被告辯稱
    不知電焊線係屬贓物等語，亦堪採信。
(三)末按所謂測謊鑑定係利用一般被測謊者說謊時，每有情緒波動之反應，用以判別
    是否說謊，供資參考，進而搜查蒐集證據，突破被測者之心防，探求事實。故測
    謊調查僅得止於證明被測謊者所述不實，其憑信力若何，仍應依職權為必要之調
    查，藉以究明實質的真實之所在，尚不能徒以有此形式事實之存在，即遽採為被
    測者有罪之犯罪證據。依前所述，本件電焊線乃被告之妻林珀花所收購，並非被
    告所收購，且自該電焊線外形觀之，以廢棄物回收業者多年之經驗，亦無法判斷
    係屬贓物，因此被告辯稱不知本件電焊線係屬贓物等語，堪可採信，並無其他補
    強證據以驗證測謊結果是否與真實相符，尚不得以被告未通過測謊鑑識，即率斷
    被告有何故買贓物之犯行。
(四)此外，本院復查無其他積極證據，足以證明被告涉犯公訴人所指刑法第三百四十
    九條第二項故買贓物之犯行，不能證明被告犯罪，依首揭說明，自應諭知被告無
    罪之判決。
據上論斷，應依刑事訴訟法第三百零一條第一項，判決如主文。
本案經檢察官李吉祥到庭執行職務
中      華      民      國      九十      年     六     月    二十六    日
                                      臺灣板橋地方法院刑事第一庭
                                          法  官  毛  崑  山
右正本證明與原本無異
如不服本判決應於送達後十日內向本院提出上訴狀
                                          書記官  章  宏  萱
中      華      民      國      九十      年     六     月    二十七    日


司法院資訊處製作；財團法人民間司法改革基金會備份。
